ACORDAO-COMPLETO-2390335

ACÓRDÃO 614/2020 ATA 2/2020 - PRIMEIRA CÂMARA

VISTOS, relatados e discutidos estes autos que tratam de atos de concessão de pensão civil emitidos pela Fundação Universidade Federal de Viçosa e instituídos pelos ex-servidores Expedito Agostinho Moreira em favor da beneficiária Lúcia de Oliveira Moreira (viúva) e Guy Capdeville em favor da beneficiária Maria do Carmo de Paula Capdeville (viúva) ; 
ACORDAM os Ministros do Tribunal de Contas da União, reunidos em Sessão da 1ª Câmara, com fundamento no art. 71, inciso III, da Constituição Federal, nos arts. 1º, inciso V, e 39, inciso II, da Lei 8.443/1992, no art. 260, § 1º, do RI/TCU e ante as razões expostas pelo Relator, em: 
9.1. considerar ilegais os atos de concessão de pensão civil instituídos por Expedito Agostinho Moreira (XXX.534.546-XX) em favor da beneficiária  Lúcia de Oliveira Moreira (XXX.420.136-XX) e Guy Capdeville (XXX.147.906-XX) em favor da beneficiária Maria do Carmo de Paula Capdeville (XXX.069.501-XX) , recusando os respectivos registros; 
9.1.1. dispensar a devolução dos valores indevidamente recebidos até a data da ciência pela Fundação Universidade Federal de Viçosa do presente acórdão, com base no Enunciado 106 da Súmula da Jurisprudência do TCU; 
9.2. determinar à Fundação Universidade Federal de Viçosa, com base no art. 45 da Lei 8.443/1992, que: 
9.2.1.  faça cessar os pagamentos decorrentes dos atos impugnados, comunicando ao TCU, no prazo de 15 (quinze) dias, as providências adotadas, nos termos dos arts. 262, caput, do Regimento Interno do TCU, 8º, caput, da Resolução-TCU 206/2007 e 19, caput, da Instrução Normativa-TCU 78/2018;
9.2.2. ajuste os proventos da pensionista Lúcia de Oliveira Moreira para a proporção de 33/35 e exclua a rubrica "DIF.PROV.ART.192 INC.II L.8112"; 
9.2.3. ajuste a vantagem decorrente da gratificação adicional por tempo de serviço (GATS) nos proventos da pensionista Maria do Carmo de Paula Capdeville para 29% e recalcule o benefício pensional de acordo com a metodologia estipulada pela Lei 10.887/2004;
9.2.4. emita novos atos de pensão civil, livres das irregularidades apontadas, submetendo-os ao TCU, no prazo de trinta dias, consoante os arts. 262, § 2º, do Regimento Interno do TCU e 19, § 3º, da Instrução Normativa TCU 78/2018;
9.2.5. comunique às interessadas o teor desta decisão, alertando-as de que o efeito suspensivo proveniente da interposição de eventuais recursos não as eximem da devolução dos valores percebidos indevidamente após a respectiva notificação, caso os recursos não sejam providos; 
9.2.6. no prazo de 30 (trinta) dias, contados da ciência desta decisão, envie a este Tribunal documentos comprobatórios de que as interessadas estão cientes da presente deliberação.

Ato de concessão de pensão civil emitido pela Fundação Universidade Federal de Viçosa. Apreciação para fins de registro.

Primeira Câmara

3. Interessados: Karina Oliveira Moreira (XXX.978.006-XX); Lúcia de Oliveira Moreira (XXX.420.136-XX); Maria do Carmo de Paula Capdeville (XXX.069.501-XX).

13.1. Ministros presentes: Walton Alencar Rodrigues (Presidente) e Vital do Rêgo (Relator).
13.2. Ministros-Substitutos convocados: Marcos Bemquerer Costa e André Luís de Carvalho.
13.3. Ministro-Substituto presente: Weder de Oliveira.

ACORDAO-COMPLETO-2429809

Acórdão de Relação 10598/2020 - Primeira Câmara

Acórdão de Relação

VITAL DO RÊGO

Adoto como relatório, com os devidos ajustes de forma, a instrução elaborada no âmbito da Secretaria de Fiscalização de Pessoal (peça 17) , com a qual se manifestou de acordo o corpo gerencial daquela unidade técnica especializada (peça 18) , a seguir transcrita:
INTRODUÇÃO
1.	Trata-se de atos iniciais de concessão de pensão civil de Expedito Agostinho Moreira e Guy Capdeville, ex-servidores da Fundação Universidade Federal de Viçosa - UFV.
2.	Os atos foram submetidos, para fim de registro, à apreciação do Tribunal de Contas da União (TCU) , de acordo com o art. 71, inciso III, da Constituição Federal. O cadastramento e a disponibilização ao TCU ocorreram por intermédio do Sistema de Apreciação e Registro de Atos de Admissão e Concessões, na forma dos arts. 2º, caput e incisos I a VI, e 4º, caput, da Instrução Normativa-TCU 78/2018.
3.	Ao benefício pensional instituído pelo Sr. Expedito Agostinho Moreira habilitaram-se Karina Oliveira Moreira (na condição de filha) e Lúcia de Oliveira Moreira (na condição de viúva) .
4.	Ao benefício pensional instituído pelo Sr. Guy Capdeville habilitou-se Maria do Carmo de Paula Capdeville (na condição de viúva) .
5.	A beneficiária Karina Oliveira Moreira foi excluída do benefício pensional por ter atingido a maioridade (peça 13, p. 1) .
HISTÓRICO
6.	Inicialmente, visando sanear o processo e assegurar a oportunidade do uso das garantias constitucionais do contraditório e da ampla defesa às interessadas, esta Unidade Técnica encaminhou diligência à unidade jurisdicionada (peça 1) e oitiva às pensionistas (peças 3 e 4) , solicitando documentos e/ou esclarecimentos sobre as seguintes irregularidades: 
a) em relação à pensão instituída por Expedito Agostinho Moreira: recebimento de proventos integrais sem comprovação de tempo de serviço, averbado a título de abono da Lei Estadual de Minas Gerais 5.140/1968, no total de 1 ano, 5 meses e 25 dias;
b) em relação à pensão instituída por Guy Capdeville: recebimento indevido da Gratificação Adicional do Tempo de Serviço - GATS sobre tempo ficto de 2 anos e 1 mês, averbado a título de abono da Lei Estadual de Minas Gerais 5.140/1968.
7.	Esta Unidade Técnica também solicitou a memória de cálculo com as rubricas e os percentuais de reajuste do RGPS que resultaram no atual valor dos proventos da pensionista Maria do Carmo de Paula Capdeville.
8.	A UFV atendeu à diligência (peças 7 e 8) e as interessadas tomaram ciência das oitivas (peças 11 e 12) , mas não se manifestaram.
EXAME TÉCNICO
Das constatações
9.	Da análise dos atos Sisac, constatou-se o cômputo de tempo contado em dobro do abono concedido pela Lei Estadual/MG 5.140/1968, em ambas as pensões aqui examinadas. Referidas averbações resultaram em aposentadoria integral e vantagem do art. 192 da Lei 8.112/1990 indevidas ao instituidor Expedito Agostinho Moreira, bem como percentual de GATS a maior (31%) para o instituidor Guy Capdeville, quando o servidor só possui 29 anos de efetivo exercício (29% de GATS) , refletindo em pagamentos a maior nos benefícios pensionais.
Da pensão instituída por Expedito Agostinho Moreira (beneficiária: Lúcia de Oliveira Moreira) 
10.	 Em resposta à diligência (peça 8) , a UFV encaminhou cópia do mapa de tempo de serviço do ex-servidor Expedito Agostinho Moreira, comprovando que ele possui 35 anos, 1 mês e 8 dias de tempo de serviço geral.
11.	 A UFV informou que o inativo é servidor federal desde 10/4/1958 e que fez jus ao tempo referente ao abono da Lei Estadual 5.140/1968. Segundo a UFV, esse tempo foi ratificado pela Lei Federal 6.315/1975, que concedeu aos servidores daquela instituição a manutenção de todos os seus direitos trabalhistas.
12.	 A aposentadoria do instituidor foi concedida com proventos integrais, aos 35 anos de tempo de serviço, juntamente com a vantagem do artigo 192 da Lei 8.112/1990. Todavia, neste tempo total de serviço foi computado 1 ano, 5 meses e 25 dias de tempo referente ao abono da Lei Estadual 5.140/1968.
13.	 Esta Corte de Contas na Súmula n. 233 já se pronunciou no sentido de que o tempo de serviço público estadual ou municipal computado com acréscimo só poderá ser de igual modo considerado na esfera federal se nela houver norma correspondente admitindo a contagem.
14.	 Ademais, o Tribunal registrou nos Acórdãos 3.315 e 3.316/2006-1ª Câmara, ambos da relatoria do Ministro Augusto Nardes, que não foi encontrada lei federal que dispusesse sobre o cômputo proporcional de tempo de trabalho prestado anteriormente à ordem constitucional de 1967, ou em período correlato, a exemplo do que fez a Lei Estadual 5.140/1968. 
15.	 Dessa forma, a contagem de tempo de serviço ficto, referente ao abono da Lei 5.140/1968, cuja previsão legal existe apenas em legislação estadual, deverá ser desconsiderado da aposentadoria do instituidor. 
16.	 Com a exclusão do referido tempo, restam ao ex-servidor 33 anos, 7 meses e 13 dias de tempo de serviço, o que lhe permite aposentadoria proporcional a 33/35 e, por consequência, deverá ser suprimida a vantagem do art. 192 da Lei 8.112/1990, já que esta pressupõe tempo suficiente para aposentadoria integral.
17.	 Diante do exposto, o ato de pensão ora em exame deverá ser considerado ilegal, com determinação para a UFV ajustar a proporção dos proventos da pensionista e excluir a vantagem do art. 192 da Lei 8.112/1990.
Da pensão instituída por Guy Capdeville (beneficiária: Maria do Carmo de Paula Capdeville) 
18.	 Em resposta à diligência (peça 7) , a UFV encaminhou cópia do mapa de tempo de serviço do ex-servidor Guy Capdeville, comprovando que ele possui 32 anos, 4 meses e 26 dias de tempo de serviço geral.
19.	 A UFV informou que o inativo foi servidor da Universidade Rural do Estado de Minas Gerais no período de 1º/3/1962 a 15/7/1969 e que, ao se tornar servidor federal a partir de 16/7/1969, fez jus ao tempo referente ao abono da Lei Estadual 5.140/1968. Segundo a UFV, esse tempo foi ratificado pela Lei Federal 6.315/1975, que concedeu aos servidores daquela instituição a manutenção de todos os seus direitos trabalhistas.
20.	 A UFV informou, ainda, que a pensão instituída pelo ex-servidor, falecido em 5/8/2004, foi concedida a partir de então, e teve o valor correspondente a R$ 5.975,75, que passou a ser reajustado pelos índices divulgados para o RGPS nos anos seguintes.
21.	 A aposentadoria do instituidor foi concedida no cargo de professor, com proventos integrais, aos 30 anos de efetivo exercício em funções de magistério, juntamente com a vantagem do artigo 192 da Lei 8.112/1990 e GATS correspondentes a 31%. Consoante já informado, o ex-servidor contou 32 anos, 4 meses e 26 dias de tempo de serviço, sendo que neste cômputo estão inclusos 2 anos e 1 mês referente ao abono da Lei Estadual 5.140/1968.
22.	 Conforme argumentado nos itens 13 a 15 desta instrução, referido tempo não pode ser considerado para fins de aposentadoria na esfera federal.
23.	 Com a exclusão do citado tempo, restam ao ex-servidor 30 anos, 3 meses e 26 dias de tempo de serviço, o que ainda lhe permite a aposentadoria integral, pois exerceu todo esse tempo em efetivo exercício de magistério. 
24.	 Não obstante, a GATS de 31% não lhe é devida, pois, conforme o ato Sisac, ele contou 31 anos, 2 meses e 26 dias de tempo de serviço para GATS, que, ao se subtrair o tempo referente ao     abono da Lei Estadual 5.140/1968 (2 anos e 1 mês) , restam-lhe somente 29 anos, 2 meses e 26 dias de tempo de serviço para a mencionada gratificação, o que só lhe permite uma GATS de 29%.
25.	 Diante do exposto, o ato de pensão ora em análise deverá ser considerado ilegal, com determinação para a UFV ajustar a vantagem de GATS para 29% e recalcular o benefício pensional de acordo com a metodologia estipulada pela Lei 10.887/2004, tendo em conta que à época do óbito do instituidor já não vigorava mais o instituto da paridade.
CONCLUSÃO
26.	 Em razão do exposto, e tendo em vista as análises realizadas nos atos iniciais de concessão de pensão civil instituída por Expedito Agostinho Moreira, em favor de Karina Oliveira Moreira e de Lúcia de Oliveira Moreira, e por Guy Capdeville, em favor de Maria do Carmo de Paula Capdeville, esta Unidade Técnica considera que os atos em tela devem ser considerados ilegais e terem o registro negado por esta Egrégia Corte.
27.	 Quanto aos valores já pagos, propõe-se dispensar a devolução, com fundamento no Enunciado 106 da Súmula da Jurisprudência do TCU.
28.	 Por fim, importa observar que os atos foram disponibilizados ao TCU em 2005 e 2007, há mais de cinco anos, portanto. Assim, fez-se necessária a instauração do contraditório, segundo o entendimento estabelecido no Acórdão 587/2011-TCU-Plenário, de relatoria do Ministro Valmir Campelo.
PROPOSTA DE ENCAMINHAMENTO
29.	 Ante o exposto, e com base nos arts. 71, inciso III, da Constituição Federal; 1º, inciso V, e 39, inciso II, da Lei 8.443/1992; 260, § 1º, do Regimento Interno do Tribunal de Contas da União, propõe-se:
a) considerar ILEGAIS e recusar o registro dos atos iniciais de concessão de pensão civil instituída por Expedito Agostinho Moreira (CPF: XXX.534.546-XX) , em favor de Karina Oliveira Moreira (CPF: XXX.978.006-XX) e de Lúcia de Oliveira Moreira (CPF: XXX.420.136-XX) , e por Guy Capdeville (CPF: XXX.147.906-XX) , em favor de Maria do Carmo de Paula Capdeville (CPF: XXX.069.501-XX) ; 
b) dispensar a devolução dos valores indevidamente recebidos até a data da ciência do acórdão que vier a ser prolatado, com base no Enunciado 106 da Súmula da Jurisprudência do TCU;
c) determinar à Fundação Universidade Federal de Viçosa, com base no art. 45 da Lei 8.443/1992, que:
c.1) faça cessar os pagamentos decorrentes dos atos impugnados, comunicando ao TCU, no prazo de quinze dias, as providências adotadas, nos termos dos arts. 262, caput, do Regimento Interno do TCU;
c.2) ajuste os proventos da pensionista Lúcia de Oliveira Moreira para a proporção de 33/35 e exclua a rubrica "DIF.PROV.ART.192 INC.II L.8112";
c.3) ajuste a vantagem de GATS da pensionista Maria do Carmo de Paula Capdeville para 29% e recalcule o benefício pensional de acordo com a metodologia estipulada pela Lei 10.887/2004;
c.4) cadastre novos atos, livres das irregularidades apontadas, submetendo-os ao TCU no prazo de trinta dias, nos termos dos arts. 262, § 2º, do Regimento Interno do TCU e 19, § 3º, da Instrução Normativa-TCU 78/2018;
c.5) informe às interessadas o teor do acórdão que vier a ser prolatado, encaminhando ao TCU, no prazo de trinta dias, comprovante da data de ciência pelas interessadas, nos termos do art. 4º, § 3º, da Resolução-TCU 170/2004, alertando-as de que o efeito suspensivo proveniente de eventual interposição de recurso junto ao TCU não as exime da devolução dos valores indevidamente percebidos após a notificação, em caso de não provimento desse recurso.
2.	O Ministério Público, representado nos autos pelo Procurador Dr. Sérgio Ricardo Costa Caribé, manifestou-se de acordo com a proposição da unidade técnica, nos termos do parecer de peça 19, a seguir transcrito:
Trata-se da apreciação, para fins de registro, dos atos relativos às pensões civis instituídas por Expedito Agostinho Moreira e Guy Capdeville, ex-servidores da Fundação Universidade Federal de Viçosa, com proposta de ilegalidade da Unidade Técnica em razão do cômputo de tempo ficto referente ao abono da Lei Estadual 5.140/1968 no cálculo das aposentadorias dos instituidores, cujos atos de aposentadoria foram considerados prejudicados, por perda de objeto.
De fato, uma vez que o referido tempo ficto estadual não possui equivalência na legislação federal, o seu cômputo afronta o entendimento manifestado na Súmula 233 deste Tribunal, no sentido de que o tempo de serviço público estadual ou municipal computado com acréscimo só poderá ser de igual modo considerado na esfera federal se nela houver norma correspondente admitindo a contagem.
 Vale destacar que situação semelhante à dos presentes autos já foi analisada diversas vezes por este Tribunal, oportunidades em que os julgamentos dos atos emitidos pela Fundação Universidade Federal de Viçosa foram considerados ilegais, a exemplo dos Acórdão 3315/2006-TCU-Primeira Câmara, relatado pelo Ministro Augusto Nardes; 11.376/2016 da 2ª Câmara, relatado pela Ministra Ana Arraes; e 12.876/2018 da 1ª Câmara, relatado pelo Ministro Benjamin Zymler.
Ante o exposto, este membro do Ministério Público de Contas manifesta anuência à proposta de encaminhamento alvitrada por aquela unidade. 
É o Relatório.

não há.

Procurador Sergio Ricardo Costa Caribé.

PENSÃO CIVIL. CONTAGEM DE TEMPO DE SERVIÇO FICTO COM BASE EM LEI ESTADUAL. AUSÊNCIA DE LEI FEDERAL ADMITINDO ESSA POSSIBILIDADE. ILEGALIDADE DOS ATOS. RECUSA DE REGISTRO.

PENSÃO CIVIL (PCIV)

Secretaria de Fiscalização de Pessoal (Sefip).

Em exame, atos de concessão de pensão civil emitidos pela Fundação Universidade Federal de Viçosa (UFV) e instituídos pelos ex-servidores Expedito Agostinho Moreira em favor da beneficiária Lúcia de Oliveira Moreira (viúva) e Guy Capdeville em favor da beneficiária Maria do Carmo de Paula Capdeville (viúva) .
Ao analisar as referidas concessões, a Sefip identificou os seguintes indícios de irregularidade:
a) em relação à pensão instituída por Expedito Agostinho Moreira: recebimento de proventos integrais sem comprovação de tempo de serviço, averbado a título de abono da Lei Estadual de Minas Gerais 5.140/1968, no total de 1 ano, 5 meses e 25 dias;
b) em relação à pensão instituída por Guy Capdeville: recebimento indevido da Gratificação Adicional do Tempo de Serviço - GATS sobre tempo ficto de 2 anos e 1 mês, averbado a título de abono da Lei Estadual de Minas Gerais 5.140/1968.
Considerando tais indícios e tendo em vista que os atos em questão foram disponibilizados ao TCU há mais de 5 anos, a unidade técnica oportunizou às beneficiárias ativas da pensão, nos termos do Acórdão 587/2011-TCU-Plenário, as garantias constitucionais atinentes ao contraditório e à ampla defesa (peças 3 e 4) . Em paralelo, foi realizada diligência junto à Fundação Universidade Federal de Viçosa para que a entidade apresentasse esclarecimentos acerca dos indícios destacados (peças 1) .
Após terem sido regularmente notificadas acerca das irregularidades identificadas em seus atos de pensão civil (peças 11 e 12) , as beneficiárias decidiram não se manifestar nos autos. A entidade apresentou os esclarecimentos requeridos, que foram juntados nas peças 7 e 8.
Em síntese, a UFV trouxe os seguintes argumentos:
5.1.	Quanto à pensão instituída por Expedito Agostinho Moreira, a entidade encaminhou cópia do mapa de tempo de serviço atestando que ele possui 35 anos, 1 mês e 8 dias de tempo de serviço geral. Informou que o inativo é servidor federal desde 10/4/1958 e que fez jus ao tempo referente ao abono da Lei Estadual 5.140/1968. Segundo a entidade, esse tempo foi ratificado pela Lei Federal 6.315/1975, que concedeu aos servidores daquela instituição a manutenção de todos os seus direitos trabalhistas.  
5.2.	Quanto a pensão instituída por Guy Capdeville, a UFV encaminhou cópia do mapa de tempo de serviço atestando que ele possui 32 anos, 4 meses e 26 dias de tempo de serviço geral. Informou que o inativo foi servidor da Universidade Rural do Estado de Minas Gerais no período de 1º/3/1962 a 15/7/1969 e que, ao se tornar servidor federal a partir de 16/7/1969, fez jus ao tempo referente ao abono da Lei Estadual 5.140/1968. Segundo a UFV, esse tempo foi ratificado pela Lei Federal 6.315/1975, que concedeu aos servidores daquela instituição a manutenção de todos os seus direitos trabalhistas.
Por sua vez, a Sefip entendeu que as informações e argumentos constantes dos autos não são hábeis a justificar a contagem ponderada de tempo, oriunda de Lei Estadual e que repercutiu nas pensões em epígrafe em razão de não haver norma federal que admita a contagem. Nesse sentido a Sefip sustenta que os atos devem ser considerados ilegais e que o cálculo das pensões em questão deve ser corrigido, levando em consideração a exclusão dos tempos referente ao abono concedida pela Lei Estadual 5.140/1968, averbados nas aposentadorias dos instituidores.
Em sua manifestação regimental, o Ministério Público junto ao TCU ratificou a proposta formulada pela unidade técnica.
-II-
Registro minha concordância integral com a proposta formulada pela unidade técnica, aquiescida pela manifestação do MPTCU, razão pela qual acolho os pareceres precedentes por seus próprios fundamentos, valendo-me, para tanto, da técnica da motivação per relationem, nos termos do art. 2º, § 3º, do Decreto 9.830, de 10 de junho de 2019, sem prejuízo de tecer os comentários a seguir.
Sobre a questão que permeia os atos em análise, que diz respeito a averbação de tempo ficto concedido pela Lei Estadual 5.140/1968, do Estado de Minas Gerais em aposentadoria estatutária no âmbito federal, observo que esta Corte de Contas já se manifestou em outras oportunidades que trataram de atos emitidos pela Universidade Federal de Viçosa, pela impossibilidade da referida averbação em razão de não existir norma federal que admita tal contagem. Nesse sentido os Acórdãos 3.315/2006 e 12.876/2018, ambos da 1ª Câmara e 11.376/2016, da 2ª Câmara. 
Observo que a Lei 5.140, de 1968, do Estado de Minas Gerais determinou a contagem proporcional de tempo de serviço prestado anteriormente a 13/5/1967, por intermédio da aplicação de uma ponderação, em atendimento ao disposto no art. 271 da Constituição do Estado de Minas Gerais. No entanto, não há norma federal que autorize essa contagem para os servidores federais. E não se diga que a Lei 6.315/1975 autoriza tal contagem já que a Lei Federal 6.936, de 18 de agosto de 1981, que dispõe sobre a averbação, na esfera federal, de tempo de serviço público prestado a outros entes federativos, estabelece que:
Art. 1º. - O tempo de serviço público estadual ou municipal será averbado, na esfera federal, sem qualquer acréscimo ou contagem em dobro facultados na legislação local, salvo se houver correspondência entre normas que regulem a contagem do tempo de serviço público federal.
Art. 2º - Esta Lei entrará em vigor na data de sua publicação, revogadas as disposições em contrário.
Observo que o STF, ao julgar o MS 21.542/DF, já se manifestou sobre matéria idêntica à dos presentes autos consoante ementa a seguir transcrita:
Mandado de segurança. Aposentadoria facultativa, com base no art. 129, par. 4., combinado com o art. 93, VI, ambos da Constituição de 1988. Recusa de registro do ato pelo Tribunal de Contas da União. Tempo de serviço ficto previsto em lei estadual ou municipal não é computável para a aposentadoria, no plano federal, se não houver correspondência na legislação federal. Lei federal 6.936, de 18/8/1992, art. 1º. Quando no art. 40, par. 3. da Constituição de 1988, se garante o computo integral do tempo de serviço público em uma esfera da Administração Pública, reciprocamente em outra, para efeitos de aposentadoria e de disponibilidade, há de entender-se, em princípio, aí, consagrada a reciprocidade de tempo de serviço efetivamente prestado. Não existe conflito entre a Lei federal n. 6.936, de 1992, e o art. 40, par. 3. da Constituição Federal. Hipótese em que a União Federal não possui lei a consagrar a contagem do tempo de serviço ficto, considerado na legislação mineira, quanto ao acréscimo impugnado. Inexistência de direito certo e líquido da impetrante a ver computado, para aposentadoria, no âmbito federal, o tempo ficto que teve averbado, segundo a legislação estadual, sem correspondência em lei federal. Mandado de segurança indeferido. (MS 21542, Relator:  Min. Néri da Silveira, julgado em 3/6/1993, DJ 3/12/1993) 
Destaco que no âmbito desta Corte de Contas, não é outro o entendimento, conforme se verifica no Enunciado 233, da Súmula de Jurisprudência do TCU:
O tempo de serviço público estadual ou municipal computado com acréscimo, só poderá ser de igual modo considerado na esfera federal, se nela houver norma correspondente admitindo a contagem.
Portanto, nos termos do que sustentou a Sefip no parecer de peça 17, as concessões em análise não reúnem condições para receber a chancela da legalidade uma vez que foram concedidas considerando, na aposentadoria dos instituidores, tempo ponderado conferido por norma estadual sem haver norma federal válida em vigor que expressamente autorize tal contagem. Diante de tal fato, cabe determinação para que o tempo ponderado bem como suas respectivas repercussões financeiras, sejam excluídos das aposentadorias dos instituidores e, a partir de então, as pensões delas decorrentes sejam novamente calculadas.
	Ante o exposto, VOTO para que seja adotada a minuta de acórdão que ora trago ao exame deste Colegiado.
TCU, Sala das Sessões Ministro Luciano Brandão Alves de Souza, em 4 de fevereiro de 2020.
Ministro VITAL DO RÊGO 
Relator